臺灣高等法院高雄分院刑事判決　　　　 94年度上訴字第277號
上　訴　人
即　被　告　甲○○
選任辯護人　黃文旭律師
上列上訴人因違反廢棄物清理法案件，不服臺灣屏東地方法院94
年度訴字第7 號，中華民國94年1月31日第一審判決（起訴案號
：臺灣屏東地方法院檢察署93年度偵字第6071號），提起上訴，
本院判決如下：
    主  文
原判決撤銷。
甲○○共同未依廢棄物清理法第四十一條第一項規定領有廢棄物
清除許可文件，從事廢棄物清除，累犯，處有期徒刑柒月。
    事  實
一、甲○○前於民國92年間因過失傷害案件，經臺灣屏東地方法
    院判處有期徒刑5 月確定，於92年2 月10日易科罰金執行完
    畢。緣許貴樹係車牌號碼7R-756號營業大貨車車主，將該車
    靠行華大汽車貨運行，從事運輸生意，並僱用甲○○為貨車
    司機，平常以載運砂石為業。詎甲○○、許貴樹明知其等均
    未向主管機關申請核發廢棄物清除機構許可文件，乃為獲取
    少許利益，竟共同基於清除廢棄物之犯意聯絡，於93年12
    月1 日，因不詳姓名成年男子以電話聯繫許貴樹，欲以每車
    新台幣（下同）2,000 元之代價託其清除廢棄物後，許貴樹
    即同意由甲○○出車載運，並指示甲○○駕駛該貨車，前往
    高雄縣仁武焚化爐附近山區載運，甲○○明知許貴樹指示載
    運物為內含廢土、塑膠袋、廢木材、廢水泥袋、廢磚塊、垃
    圾等建築廢棄物，而非一般砂石，竟基於共同犯意聯絡，載
    運上開廢棄物至屏東縣高樹鄉○○○段917 、919 地號國有
    土地棄置，嗣於同日下午4 時45分許，甲○○正於傾倒所載
    運之廢棄物時，為屏東縣環保局環保警察隊當場查獲。
二、案經屏東縣警察局里港分局報告臺灣屏東地方法院檢察署檢
    察官偵查起訴。
    理  由
一、訊據被告甲○○雖坦承：未領得廢棄物清除之許可文件，受
    僱主許貴樹之指示載運等事實，惟否認有何違反廢棄物清理
    法之犯行，辯稱：載運物係廢土並無廢鋼筋、水泥及其他一
    般垃圾，其所為係依據許貴樹之指示云云。
二、經查：
  (一)上揭犯罪事實，業據證人即現場稽查人員余東壁於本院證稱
    ：「（93年12月1 日查獲被告違反廢棄物清理法案件是你處
    理？那是屬於廢棄物還是營建土石方？）本件是我處理的，
    那是營建事業混合廢棄物，是土石方加垃圾及其他東西，有
    塑膠袋、磚塊、廢木材、廢水泥袋、垃圾及一點廢土，沒有
    看見鐵條，廢土比例很少。」（本院94年4 月21日審判筆錄
    ）且有行政院環保署環境督察總隊南區環境督察大隊環境稽
    查工作紀錄1 份，並核查獲現場棄置建築廢棄物等照片18張
    、土地登記謄本足憑。上開行政院環保署環境督察總隊南區
    環境督察大隊環境稽查工作紀錄、土地登記謄本係公務員職
    務上製作之文書，經查無顯不可信之情況，依刑事訴訟法第
    159 條之4 規定，有證據能力。
  (二)被告甲○○於本院坦稱：「是老闆許貴樹叫我去載的」，核
    與證人許貴樹於原審證述：「（93年12月1 日有無指示被告
    到何處載運何物？）當天要出車的時候，我接到同行胡朝威
    的電話，說仁武那邊有貨要載，我就叫被告開車過去載，當
    時有說一趟車是2,000 元」。 (原審94年1 月21日審判筆錄
    ）足見本件清除廢棄物係由被告甲○○與證人許貴樹共同為
    之。證人許貴樹於本院證述：「本件是我叫他（指甲○○）
    去的，是胡朝威用電話聯絡我們，他說缺車子，叫我們去。
    」，惟證人胡朝威經被告辯護人於本院詰問稱：「（93年12
    月1 日是否你通知被告去載？知否所載的廢棄物是何人所有
    ？你是以何為業？）不是我通知的，也不知道廢棄物是誰所
    有，我平時是以開拖車為業。」（本院94年4 月21日審判筆
    錄）是被告改稱胡朝威打電話叫車云云，顯係事後卸責之詞
    ，不足採信。
  (三)另按依據內政部訂頒「營建剩餘土石方處理方案」規定，營
    建剩餘土石方包含：「建築工程、公共工程及建築物拆除工
    程所產生之廢土石方、磚瓦、混凝土塊。」另依據行政院86
    年12月31日台86內字第52109 號函示，明確認定剩餘土石方
    、磚瓦、混凝土塊為有用資源，非屬廢棄物範圍。營建剩餘
    土石方如依「營建剩餘土石方處理方案」規定合法處理者，
    均不以廢棄物認定。惟如未依規定辦理而隨意棄置，致染
    環境者，仍為違反「廢棄物清理法」之行為；又營建剩餘土
    石方如夾雜大量鋼筋、木料等非「營建剩餘土石方處理方案
    」所適用範圍，則應屬建築廢棄物，有行政院環境保護署90
    年3 月28日（90）環署廢字第0017715 號函示明確。又按依
    「營建剩餘土石方處理方案」第貳點規定，如除前述資源物
    質外，尚包含施工所附帶產生之金屬屑、玻璃碎片、塑膠類
    、木屑、竹片、紙屑、瀝青等廢棄物，即不屬於該方案之適
    用範圍。本件現場相片所呈：所查獲被告所載運之建築物拆
    除所產生之剩餘廢土、磚塊等物外，尚包含塑膠袋、廢木材
    、廢水泥袋等廢棄物，且未分類處理，顯為一般建築廢棄物
    甚明。又按廢棄物清理法之立法目的係為有效清除、處理廢
    棄物，改善環境衛生，維護國民健康，尤以廢棄物之清除、
    處理業務，係基於公共利益考量，為防止不當處置廢棄物，
    可能造成重大染行為，危害環境衛生及國民健康，是以經
    主管機關核發許可證，藉由政府公權力之介入以達事先審核
    及事後稽查廢棄物清除、處理機構之管理目的即益形重要，
    此觀該法第1條及第20條之規定自明。
    綜上所述，被告確有違反廢棄物清理法犯行，被告前開所辯
    ，係卸責之詞，不足採信，本件事證明確，犯行堪以認定。
三、核被告未經向直轄市、縣（市）主管機關或中央主管機關委
    託之機關申請核發公民營廢棄物清除機構許可文件，即擅自
    清除建築廢棄物之所為，係犯廢棄物清理法第46條第1 項第
    4 款之罪，被告甲○○與雇主許貴樹有犯意聯絡及行為分擔
    ，均為共同正犯。又被告於92年間，因過失傷害案件，經法
    院判處有期徒刑5 月確定，於92年2 月10日執行完畢，有被
    告臺灣高等法院被告全國前案紀錄表1 份在卷可按，被告前
    受有期徒刑執行完畢，於5 年以內再犯本件最重本刑為有期
    徒刑以上之罪，為累犯，應依刑法第47條之規定加重其刑。
    又被告為圖清除廢棄物工資2,000 元，代人清除建物所產生
    之廢土石，其中夾雜一般廢棄物，所清除之廢棄物尚與有害
    廢棄物有別，環境受染影響較小，其又依雇主之意而為，
    依其犯罪情狀，若科以法定最低刑，實嫌過重，顯可憫恕，
    爰依刑法第59條予減輕其刑，被告之刑有上述加重減輕之事
    由，應先加後減。
四、原審據以論罪科刑，固非無見，但被告甲○○與雇主許貴樹
    係共犯本件犯行，原審認係被告甲○○與胡朝威共犯，自有
    未洽，被告上訴否認犯罪，固無足取，惟原判決既有可議，
    自應予撤銷改判。爰審酌被告之教育程度、犯罪動機、目的
    且僅犯1次，量處如主文所示之刑。
據上論斷，應依刑事訴訟法第369 條第1 項前段、第364 條、第
299 條第1 項前段，廢棄物清理法第46條第1 項第4 款，刑法第
11條前段、第47條、第59條，判決如主文。
本案經檢察官張其主到庭執行職務。
中　　華　　民　　國　　94　　年　　4 　　月　　29　　日
                  刑事第一庭    審判長法  官  郭雅美
                                      法  官  江泰章
                                      法  官  莊崑山
以上正本證明與原本無異。
如不服本判決應於收受本判決後10日內向本院提出上訴書狀，其
未敘述上訴理由者，並得於提起上訴後10日內向本院補提理由書
狀（均須按他造當事人之人數附繕本）「切勿逕送上級法院」。
中　　華　　民　　國　　94　　年　　5 　　月　　2 　　日
　　　　　　　　　　　　　　　　　　　書記官  鄔維玲
附錄：本判決論罪科刑法條：
廢棄物清理法第46條第1 項第4 款
有下列情形之一者，處1 年以上5 年以下有期徒刑，得併科新臺
幣300 萬元以下罰金：
一  任意棄置有害事業廢棄物。
二  事業負責人或相關人員未依本法規定之方式貯存、清除、處
    理或再利用廢棄物，致污染環境。
三  未經主管機關許可，提供土地回填、堆置廢棄物。
四　未依第41條第1 項規定領有廢棄物清除、處理許可文件，從
    事廢棄物貯存、清除、處理，或未依廢棄物清除、處理許可
    文件內容貯存、清除、處理廢棄物。
五　執行機關之人員委託未取得許可文件之業者，清除、處理一
    般廢棄物者；或明知受託人非法清除、處理而仍委託。
六　公民營廢棄物處理機構負責人或相關人員、或執行機關之人
    員未處理廢棄物，開具虛偽證明。
無許可文件，以經營廢棄物清除、處理為常業者，處3 年以上10
年以下有期徒刑，得併科新臺幣900萬元以下罰金。
                                                      Q
